【裁判字號】    92,交聲,1080
【裁判日期】    920827
【裁判案由】    交管條例聲異
【裁判全文】
臺灣板橋地方法院交通事件裁定                  九十二年度交聲字第一０八０號
    原處分機關  交通部公路總局臺北區監理所
    異  議  人
    即受處分人  丙○○
右列受處分人因違反道路交通管理處罰條例案件，對於交通部公路總局臺北區監理所
於九十二年五月二十日所為之處分（原處分案號：北監自裁字第裁四０－Ｄ一Ａ八七
六二０一號），聲明異議，本院裁定如左：
    主  文
異議駁回。
    理  由
一、聲明異議意旨略以：異議人即受處分人丙○○主張伊於民國九十二年三月十二日
    下午，駕駛車牌號碼為ＭＪ－三二二三號自用小客車，在桃園縣中壢火車站前接
    友人，行駛至車站出口處停下，當時車輛並未熄火，伊於車輛靜止狀態下使用手
    持行動電話，卻遭警開單（即舉發違反道路交通管理事件通知單，簡稱通知單）
    ，伊下車表示並未於行駛中接聽，該員警卻不予理會，並以扣留行駕照為由迫使
    伊在通知單上簽名，嗣經伊申訴，惟該申訴案件卻由舉發機關即桃園縣警察局處
    理，該員警豈會承認自己所舉發之案件與事實有出入而自打嘴巴？又事發地點為
    桃園縣中壢火車站，員警當時執勤於火車站，所在地點高於道路，視線所及不易
    看清車內情形；申訴回函提及現場有排班計程車司機目擊，但未提出證人及說明
    ，且計程車司機大多忙於招攬客人或聚集聊天，會注意伊車也必定是員警過來開
    單之後，是否能證明伊於車輛行駛中使用手持行動電話之情況，更令人強烈質疑
    ；事發當時該員警不顧伊說明，強行開單，並且發生爭執，伊因違規情事乃子虛
    烏有，故不願簽名，而該名員警卻不歸還伊行照及駕照，伊由於仍有要事不得不
    迫於無奈簽名，當時則有許多圍觀計程車司機、路人及同行友人為證；違規當時
    伊在車輛靜止狀態之下使用，並未違規，卻遭強行舉發，實乃該員警判斷有誤，
    爰請求撤銷原處云云。
二、按汽車駕駛人於行駛道路時，使用手持式行動電話進行撥接或通話者，處新臺幣
    三千元罰鍰；本條例（道路交通管理處罰條例）所定罰鍰之處罰，行為人接獲違
    反道路交通管理事件通知單後，於十五日內得不經裁決，逕依第九十二條第三項
    之罰鍰基準規定，向指定之處所繳納結案；不服舉發事實者，應於十五日內，向
    處罰機關陳述意見；其不依通知所定期限前往指定處所聽候裁決，且未依規定期
    限繳納罰鍰結案或向處罰機關陳述意見者，處罰機關得逕行裁決之，道路交通管
    理處罰條例第三十一條之一第一項及第九條第一項分別定有明文。
三、經查，本件異議人丙○○於九十二年三月十二日十三時二十分許，駕駛車牌號碼
    為ＭＪ－三二二三號自用小客車，在桃園縣中壢火車站自圓環緩緩行駛至火車站
    前，因有「汽車駕駛人駕車行駛道路撥打手持式行動電話（打出）」之違規事實
    ，而經桃園縣政府警察局交通隊甲○○○執勤警員當場攔停舉發。嗣經異議人於
    應到案期限前向處罰機關陳述意見（申訴）後，處罰機關仍認本件違規屬實，而
    由交通部公路總局臺北區監理所於九十二年五月二十日以北監自裁字第裁四０－
    Ｄ一Ａ八七六二０一號裁決書裁處異議人「罰鍰三千元」等情，業據證人即舉發
    警員丁○○到庭結證屬實，並有桃園縣政府警察局九十二年三月十二日桃警局交
    字第Ｄ一Ａ八七六二０一號通知單、上開裁決書、桃園縣政府警察局九十二年四
    月十七日函各一份附卷可稽。另證人乙○○並未目睹異議人違規時之行為，係後
    來異議人經警當場攔停舉發後才出現等情，亦據證人乙○○證述在卷，且為異議
    人所供承無訛。再者，交通警員製單舉發違反道路交通管理處罰條例所列之違規
    事實，本質上為行政處分，係公務員基於職務上權力，依法就特定之具體事件所
    為具有公法上效果之單方行政行為，基於公務員為公法上行為具有公信力之原則
    ，該行政處分當可被推定為真正。反之，若謂公務員一切行政行為均需預留證據
    以證其實，則國家行政勢必窒礙難行，據此，刑事訴訟法就犯罪證據有關之規定
    中與屬行政秩序罰之交通違規裁罰本質不合之部分，自不在準用之例。從而，異
    議人既未就執勤警員之舉發有誤提出相關證據以供調查，本院經查亦無任何證據
    足資證明其有捏造事實違法取締之情事，則執勤警員本其維護交通秩序、安全職
    責所為之舉發，自應受到合法、正確之推定。是異議人空言否認上開違規行為所
    為之辯解，尚無足採。綜上足見異議人確有上開違規行為至明。原處分機關據以
    援引前揭規定，裁處異議人如上所述，依照上開說明，並無不合，應予維持。本
    件異議為無理由，應予駁回。
四、依道路交通案件處理辦法第十九條，裁定如主文。
中    華    民    國      九十二      年      八      月      二十七    日
                                    臺灣板橋地方法院交通法庭
                                          法  官  楊  千  儀
右正本證明與原本無異。
如不服本裁定，應於送達後五日內，向本院提出抗告狀。
                                          書記官  吳  河  東
中    華    民    國      九十二      年      八      月      二十七    日


司法院資訊處製作；財團法人民間司法改革基金會備份。
